臺灣高雄地方法院民事裁定　　　　　　100年度家事聲字第1號
聲明異議人　財團法人法律扶助基金會
法定代理人　吳景芳
非訟代理人　陳雯君
相　對　人　張慶照
上列當事人間聲請確定訴訟費用額事件，異議人對於中華民國99
年12月31日本院99年度司家聲字第709 號裁定聲明異議，本院裁
定如下：
    主  文
異議駁回。
    理  由
一、聲明異議意旨略以：本院96年度婚字第68號請求離婚等民事
    事件之原告即受扶助人陳乙瑩，因無資力而向異議人即財團
    法人法律扶助基金會（以下簡稱異議人）嘉義分會申請法律
    扶助，經該分會審查後准予法律扶助。嗣上開訴訟事件經本
    院於民國96年11月15日以98年度婚字第68號民事判決原告即
    受扶助人陳乙瑩勝訴，諭知訴訟費用由被告即本件相對人張
    慶照負擔，並於96年12月28日確定。因前開訴訟原告即受扶
    助人陳乙瑩曾由聲請人依法律扶助法第19條規定就上開事件
    准予扶助，並指派扶助律師擔任訴訟代理人，而異議人因上
    開法律扶助事件支出第一審律師酬金新臺幣（下同）30,000
    元（下稱系爭律師酬金），嗣經異議人向本院聲請確定訴訟
    費用額，經本院以99年度司家聲字第799 號裁定駁回在卷，
    惟扶助律師酬金，確為訴訟費用之一部，自得向應負擔訴訟
    費用之相對人請求；退步言之，亦應聲請大法官會議解釋等
    語，爰提起本件異議，請求廢棄本院99年度司家聲字第799
    號裁定，另為准予確定訴訟費用額之裁定等語。
二、按「法院或審判長依法律規定，為當事人選任律師為特別代
    理人或訴訟代理人者，其律師之酬金由法院或審判長酌定之
    。前項酬金及第466 條之3 第1 項之酬金為訴訟費用之一部
    ，其支給標準，由司法院參酌法務部及中華民國律師公會全
    國聯合會意見定之」，民事訴訟法第77條之25定有明文。而
    「吾國民事訴訟非採用律師訴訟主義。當事人所支出之律師
    費用。自不在訴訟費用之內。至當事人之旅費及當事人確有
    不能自為訴訟行為。必須委任人代理之情形所支出之代理人
    費用。如可認為伸張權利或防禦上所必要者應屬訴訟費用之
    一種。於必要限度內。得令敗訴人賠償。所謂必要限度。依
    訟爭或代理之事件及當事人、代理人之身分定之。當事人如
    有爭執。由法院斷定。」，此經司法院以院字第205 號解釋
    明確。而「為扶助所支出之律師酬金係比照訴訟救助及第三
    審情形而將之列為訴訟費用之一部，自應同受民事訴訟法第
    一百十條第一項第三款、第四百六十六條之二、第四百六十
    六條之三規定之拘束。易言之，於法律扶助情形，仍須法院
    或審判長依法律規定為當事人選任律師為特別代理人或訴訟
    代理人，及第三審之律師酬金始得列為訴訟費用之一部」，
    此亦有最高法院99年度台抗字第837 號民事裁定意旨可資參
    照，核先敘明。
三、經查：
  (一)本件異議人主張其對於第三人（即受扶助人）陳乙瑩與相對
    人張慶照間請求離婚之民事訴訟，業經本院以96年度婚字第
    68號民事訴訟判准兩造離婚，及訴訟費用由被告（即本件相
    對人）負擔。嗣異議人向本院聲請確定訴訟費用額，亦經本
    院以99年度司家聲字709 號裁定駁回等情，業據本依職權調
    閱本院99年度司家聲字709 號民事聲請卷宗核閱無訛，堪信
    屬實。
  (二)嗣異議人以本院99年度司家聲字709 號裁定為不合法，認扶
    助律師酬金，確為訴訟費用之一部，自得向應負擔訴訟費用
    之相對人請求，爰提起本件異議等前情。然查，異議人於聲
    明異議狀內，並未提出其確係因法院或審判長依法律規定為
    當事人（即前開離婚民事訴訟原告之受扶助人陳乙瑩）選任
    律師為特別代理人或訴訟代理人，或係屬第三審案件之律師
    酬金等明確事證供本院審酌，則異議人所支出之酬金30,000
    元，自非屬得列為訴訟費用之一部分，要屬無疑。
  (三)再異議人雖另主張本件應聲請大法官會議解釋等前詞，但查
    ，本件是否應將異議人所支出之法律扶助事件支出之第一審
    律師酬金30,000元，准予核定確定應由相對人負擔，依前開
    民事訴訟法第77條之25之法律規定，與司法院院字第205 號
    解釋、最高法院99年度台抗字第83 7號民事裁定等意旨之實
    務見解，已臻明確，即無贅依司法院大法官審理案件法之相
    關規定，聲請解釋之必要，附此敘明。
  (四)從而，揆諸前開法律規定與司法院解釋、最高法院民事裁定
    意旨以觀，原裁定（即本院99年度聲字第709 號裁定）以異
    議人所支出之律師費用，不得作為訴訟費用之一部，而向相
    對人聲請確定其訴訟費用額，並駁回異議人於原審之聲請，
    經核於法即屬妥適而無違誤。異議人仍執陳詞指摘原裁定不
    合法，於法洵非有據，其異議自應予以駁回。
四、據上論結，依民事訴訟法第220 條、第240 條之4 第3 項、
    第78條，裁定如主文。
中    華    民    國   100    年      1   月    24    日
                    家事法庭  法  官  柯盛益
以上正本，係照原本作成。
如不服本裁定，應於本裁定書送達後10日之不變期間內，向本院
提出抗告狀（須附繕本）及表明抗告理由，並繳納抗告裁判費新
臺幣1,000 元。
中    華    民    國    100   年      1   月    24    日
                              書記官  李冠毅